臺灣高等法院高雄分院民事判決　九十三年度上易字第四九號
　　　上　訴　人　乙○○
　　　訴訟代理人　丙○○
　　　被 上訴 人　甲○○
　　　訴訟代理人　王國論律師
當事人間請求損害賠償事件，上訴人對於民國九十三年二月六日臺灣高雄地方法院九
十二年度訴字第二三五○號第一審判決提起上訴，本院於九十三年九月二十九日言詞
辯論終結，判決如下：
    主    文
上訴駁回。
第二審訴訟費用由上訴人負擔。
    事實及理由
一、上訴人主張：被上訴人與上訴人之長子莊立志原為男女朋友並已論及婚嫁，平日
    受僱於伊所開設之新虹藝花店擔任店員，並從事股票買賣交易。伊自民國八十九
    年九月十六日起委託被上訴人以伊之名義為伊計算，並以被上訴人之帳戶代為操
    作股票買賣及作融資融券交易，雙方約定資金如有不足由伊補足，如有獲利，應
    由被上訴人將盈利領出交予伊，並由被上訴人全權負責選股及作融資融券交易。
    伊自八十九年九月十六日起至九十年九月二十五日止，陸續交付被上訴人新台幣
    （下同）共計六十九萬二千一百八十九元，委託被上訴人買入聯華電子股份有限
    公司（下稱聯電）、旺宏電子股份有限公司（下稱旺宏）、錸德科技股份有限公
    司（下稱錸德公司）、合勤科技股份有限公司（下稱合勤）等公開上市之股票。
    詎被上訴人於九十年九月一日、十一月一日私自將股票全部賣出，並將其帳戶內
    之存款提領一空，侵占代伊保管之股款，犯刑法上之業務侵占罪，旋於九十年九
    月十日無故離職，爰依侵權行為之法律關係，求為判決：(一)被上訴人應給付上訴
    人六十九萬二千一百八十九元及自起訴狀繕本送達翌日起至清償日止，按年息百
    分之五計算之利息。(二)願供擔保請准宣告假執行。
二、被上訴人則以：伊從事股票買賣交易係伊個人之投資行為，與上訴人無關，上訴
    人並未委託伊操作股票買賣。伊與莊立志交往時，曾論及婚嫁，兩造情同婆媳關
    係，嗣伊發現上訴人係以允諾婚約為誘餌，利用伊在上訴人家作牛作馬，伊才於
    九十年九月間離去。而上訴人於八十九年九月十六日、二十五日、二十六日各匯
    款八萬元、十萬、八萬五千元入伊帳戶，係供作伊幫忙經營花店之週轉金，並非
    委託伊操作股票買賣等語，資為抗辯。
三、原審判決上訴人全部敗訴，上訴人於本院聲明：(一)原判決廢棄。(二)被上訴人應給
    付上訴人六十九萬二千一百八十九元，及自起訴狀繕本送達翌日起至清償日止，
    按年息百分之五計算之利息。被上訴人則聲明：上訴駁回。
四、兩造不爭執之事項：
  (一)被上訴人與上訴人之長子莊立志前因同學關係而交往成為男女朋友，曾已論及婚
    嫁，被上訴人平日在上訴人開設之新虹藝花店工作，於九十年九月初離職，並於
    九十一年一月間與莊立志分手。
  (二)被上訴人在建弘證券股份有限公司（下稱建弘證券公司）鳳山分公司開立股票帳
    戶（帳號：七三四一之七號），從事股票買賣及融資融券交易。
五、兩造爭執之事項：(一)上訴人是否有委託被上訴人代為操作股票買賣事宜？(二)被上
    訴人是否應負侵權行為損害賠償責任？茲分論如次。
六、上訴人主張其陸續交付被上訴人六十九萬二千一百八十九元，委託被上訴人代為
    操作股票買賣之事實，已為被上訴人所否認，依舉證責任分配之原則，上訴人自
    應對此有利於己之事實舉證證明。上訴人雖提出其主張係被上訴人於離職時所交
    付記載有被上訴人買賣股票之明細表一份為證，惟被上訴人辯稱該明細表係其投
    資理財之記事，並非伊代上訴人購買股票之證明，且伊未交付該明細表予上訴人
    ，可能係上訴人於伊離職後在新虹藝花店內找到之資料等語。經查上訴人提出之
    股票買賣明細表僅記載買賣股票之日期（未載年份）、股票名稱、融資金額及收
    支金額，並無上訴人委託被上訴人操作股票買賣之記載（見本院卷第五五、五六
    頁），故該明細表僅足證明被上訴人有投資股票買賣之事實，不能證明上訴人有
    委託被上訴人代為操作股票買賣之事實。且依上訴人所提出之付款明細資料上記
    載其主張委託被上訴人操作股票買賣而交付之六十九萬二千一百八十九元，除其
    中三筆各一千零五十八元、五萬二千三百零五元、二萬一千七百七十二元係由其
    子莊立成於九十年九月二十五日所交付外，其餘款項係於八十九年九月至十二月
    間所交付，惟上訴人另稱被上訴人受其委託於九十年九月十五日至九十年十月二
    十七日代為融資買入聯電、旺宏、錸德、合勤等公司股票，則被上訴人係於上訴
    人付款後，相隔九個月至一年，始代為融資買入股票，顯與常情有違。又縱令上
    訴人主張其由莊立成於九十年九月二十五日陪同被上訴人至建弘證券公司鳳山分
    公司交付上開三筆款項以補足被上訴人上開股票帳戶內三筆股票交割款等語屬實
    ，亦僅足證明該三筆交割款部分係由上訴人所交付，不能證明上訴人有委託被上
    訴人代為操作股票買賣之事實。是上訴人並未舉證證明其有委託被上訴人代為操
    作股票買賣之事實，其此部分主張，自非可採。
七、又縱認上訴人確有委託被上訴人代為操作股票買賣事宜，惟上訴人係主張其交付
    款項委託被上訴人以被上訴人之帳戶（即前述帳號七三四一之七號之帳戶），代
    為全權處理買賣股票及作融資、融券之交易，如有獲利，應由被上訴人將盈利領
    出交予伊等語，則被上訴人顯係以自己名義為上訴人操作股票買賣，是其賣出股
    票，亦屬受上訴人之委託處理事務，自無侵占可言；且其為上訴人賣出股票所得
    股款，雖應依民法第五百四十一條第二項之規定，負移轉於上訴人之義務，然此
    僅為兩造間之權利義務關係，於被上訴人移轉該股款於上訴人以前，要難謂上訴
    人已取得該股款之所有權。而刑法上之侵占罪，係以侵占自己持有他人之物為要
    件。本件被上訴人以其帳戶代上訴人買賣股票所得股款，因非自己持有之他人物
    品，與侵占罪之要件不符，從而上訴人主張被上訴人私自出售股票及侵占股款，
    應負侵權行為損害賠償責任云云，亦非可採。
八、綜上所述，上訴人依侵權行為之法律關係，請求被上訴人給付六十九萬二千一百
    八十九元，及自起訴狀繕本送達翌日起至清償日止，按年息百分之五計算之利息
    ，即非正當，應予駁回。原審為上訴人敗訴判決，核無違誤，上訴意旨指摘原判
    決不當，求予廢棄改判，非有理由，應予駁回。又本件事證已臻明確，兩造其餘
    攻擊防禦方法及所舉證據，於本件判決結果不生影響；及上訴人於原審以被上訴
    人受其委任代為買賣股票，逾越權限，造成其受有損害，依民法第二百二十七條
    、第五百四十四條規定，請求被上訴人應負損害賠償責任等節，上訴人於本院已
    不再主張，均毋庸逐一論述，併此敘明。
九、據上論結：本件上訴為無理由，依民事訴訟法第四百四十九條第一項、第七十八
    條，判決如主文。
中　　　華　　　民　　　國　　九十三　　年　　　十　　　月　　 十三 　　日
                                            民事第三庭
~B1審判長法官　張國彬
~B2　　　法官　鄭月霞
~B3　　　法官　徐文祥
正本係照原本作成。
不得上訴。
中　　　華　　　民　　　國　　九十三　　年　　　十　　　月　　 十三 　　日
~B1法院書記官　黃富美
